臺灣橋頭地方法院民事判決
111年度橋簡字第914號
原      告  盧蕙彣  
被      告  陳麗青  
上列當事人間請求侵權行為損害賠償(交通)事件，本院於民國11
1年11月17日言詞辯論終結，判決如下：
    主  文
一、被告應給付原告新臺幣7萬2,991元，及自民國111年4月27日
    起至清償日止，按年息5%計算之利息。
二、原告其餘之訴駁回。
三、訴訟費用由被告負擔五分之一，餘由原告負擔。
四、本判決第一項得假執行；但被告如以新臺幣7萬2,991元為原
    告預供擔保，得免為假執行。
    事實及理由
一、原告主張：原告於民國110年9月8日上午7時47分許，騎乘車
    牌號碼000-0000號普通重型機車（下稱系爭機車）沿高雄市
    仁武區八德南路100巷由北往南行駛，於行至該路段與八德
    南路100巷14弄交岔路口欲左轉八德南路100巷14弄往東行駛
    時，疏未注意支線道車應暫停讓幹線道車先行，適被告未考
    領普通重型機車駕駛執照，仍騎乘車牌號碼000-000號普通
    重型機車（下稱被告機車）附載訴外人黃○涵（民國000年0
    月出生，年籍資料詳卷）沿八德南路100巷14弄由東往東行
    駛至此，疏未注意行經無號誌之交岔路口，車輛應減速慢行
    作隨時停車之準備，二車因而發生碰撞，致雙方均人車倒地
    （下稱系爭交通事故），導致原告受有左側遠端橈骨骨折之
    傷害（下稱系爭傷害）。原告因系爭交通事故，受有下列損
    害：㈠醫療費用新臺幣（下同）8萬0,652元。㈡看護費用3萬5
    ,000元。㈢系爭機車維修費用1萬2,000元。㈣3個月不能工作
    損失19萬2,684元。㈤精神慰撫金30萬元。合計62萬0,336元
    ，乘以被告之過失比例7成，並扣除強制險保險金賠5萬6,41
    0元後，僅請求37萬7,825元。爰依侵權行為法律關係，提起
    本件訴訟等語。並聲明：被告應給付原告37萬7,825元，及
    自刑事附帶民事起訴狀繕本送達翌日起至清償日止，按年息
    5%計算之利息。
二、被告則以：兩造過失比例應為原告7成、被告3成，且原告請
    求之精神慰撫金數額過高等語，資為抗辯。並聲明：原告之
    訴駁回。 
三、本院之判斷：
  ㈠按因故意或過失，不法侵害他人之權利者，負損害賠償責任
    ；汽車、機車或其他非依軌道行駛之動力車輛，在使用中加
    損害於他人者，駕駛人應賠償因此所生之損害，但於防止損
    害之發生，已盡相當之注意者，不在此限；不法侵害他人之
    身體或健康者，對於被害人因此喪失或減少勞動能力或增加
    生活上之需要時，應負損害賠償責任；不法侵害他人之身體
    、健康、名譽、自由、信用、隱私、貞操，或不法侵害其他
    人格法益而情節重大者，被害人雖非財產上之損害，亦得請
    求賠償相當之金額，民法第184條第1項前段、第192條之2、
    第193條第1項、第195條第1項前段分別定有明文。又按按汽
    車行經無號誌之交岔路口，應減速慢行，作隨時停車之準備
    ，道路交通安全規則第93條第1項第2款定有明文。
  ㈡經查，原告主張被告於上開時、地，騎乘被告機車，疏未注
    意行經無號誌之交岔路口，車輛應減速慢行作隨時停車之準
    備，適有原告騎乘系爭機車行駛至該處，兩造因而發生系爭
    交通事故，致原告受有系爭傷害，系爭機車亦因而毀損，為
    被告所不爭執，堪認被告疏未注意上開規定，駕車撞及原告
    ，其過失行為與原告受有系爭傷害，及系爭機車毀損結果間
    ，具有相當因果關係，應負侵權行為損害賠償責任。
  ㈢茲就原告得請求被告賠償之項目、金額，敘述如下：
　　⒈被告於本院陳稱對原告請求醫療費用8萬0,652元、看護費
      用3萬5,000元、3個月不能工作損失19萬2,684元均不爭執
      ，原告此部分請求，應予准許。
    ⒉系爭機車維修費用：
　　　按請求賠償物被毀損所減少之價額，得以修復費用為估定
      之標準，但以必要者為限（如修理材料以新品換舊品，應
      予折舊）。查系爭交通事故致系爭機車毀損，維修費用為
      1萬2,000元（全為零件費用），有原告提出被告不爭執之
      免用統一發票收據、估價單可參（見附民卷第25頁、本院
      卷第39頁）。而系爭機車毀損部分之修復，其材料係以新
      品代替舊品，故以修復費用為損害賠償之依據時，應扣除
      折舊。依行政院所頒固定資產耐用年數表及固定資產折舊
      率表，機械腳踏車之耐用年數為3年，而系爭機車係102年
      1月出廠，有行車執照可佐（見本院卷第43頁）迄毀損時
      即110年9月8日，已逾耐用年限，是原告僅得請求零件折
      舊後之殘值3,000元【計算方式：殘價＝取得成本÷(耐用年
      數＋1)即1萬2,000元÷(3+1)≒3,000元（小數點以下四捨五
      入）；逾此數額之請求，即屬無據。
    ⒊精神慰撫金：
      ⑴按慰撫金之多寡，應斟酌雙方之身分、地位、資力與加
        害程度，及其他各種情形核定相當之數額，該金額是否
        相當，自應依實際加害情形與被害人所受之痛苦及雙方
        之身分、地位、經濟狀況等關係決定之（最高法院51年
        度台上字第223號判決先例意旨參照）。
　　　⑵本院審酌原告因被告之過失行為，發生系爭交通事故，
        致身體、健康受有損害，所受傷勢復原期間達3個月，
        精神上自受有相當之痛苦；並參以原告58年次，高職畢
        業，擔任長照居服員，月收入約6萬餘元，被告69年次
        ，國中畢業，擔任作業員，月收入約2萬5,000元，及本
        院依職權調取之稅務電子閘門財產所得調件明細表內顯
        示之兩造財產狀況等情狀，認原告請求30萬元之精神慰
        撫金，尚屬過高，應以12萬元為當。
  ㈣再按損害之發生或擴大，被害人與有過失者，法院得減輕賠
    償金額，或免除之；前2 項之規定，於被害人之代理人或使
    用人與有過失者，準用之，民法第217 條第1 項、第3 項分
    別定有明文。又按汽車行至無號誌之交岔路口，支線道車應
    暫停讓幹線道車先行；汽車行駛至交岔路口因特殊需要另設
    有標誌、標線者，應依其指示行車；「停」標字，用以指示
    車輛至此必須停車再開，道路交通安全規則第102條第1項第
    2款前段、第11款、道路交通標誌標線號誌設置規則第177條
    第1項分別定有明文。經查：
    ⒈原告自承其於系爭交通事故發生時，未依現場「停」標字
      禮讓幹道車先行，足見原告未依標字禮讓被告先行，亦為
      系爭交通事故發生之原因，就損害之發生與有過失。本院
      斟酌被告行經無號誌路口未減速慢行，原告則係未禮讓幹
      道車先行，被告享有優先路權，兩者相較，被告對用路人
      造成之危險較大等情，認被告、原告就系爭交通事故之發
      生應各自負擔30％、70％之過失比例為適當，並依過失相抵
      原則，減輕被告之賠償責任。
    ⒉依上開過失比例計算，並扣除強制險保險金後，原告得請
      求被告賠償之金額為7萬2,991元【計算式：（醫療費用8
      萬0,652元+看護費用3萬5,000元+3個月不能工作損失19萬
      2,684元+系爭機車維修費用3,000元+精神慰撫金12萬元）
      x30％-5萬6,410元=7萬2,991元】
四、綜上所述，原告依侵權行為法律關係，請求被告給付7萬2,9
    91元，及自刑事附帶民事起訴狀繕本送達翌日即111年4月27
    日起（見附民卷第29頁）至清償日止，按年息5%計算之利息
    ，為有理由，應予准許，逾此部分之請求，則無理由，應予
    駁回。
五、本件為依民事訴訟法第427條第2項適用簡易程序所為被告部
    分敗訴之判決，依同法第389條第1項第3款，就原告勝訴部
    分依職權宣告假執行。並依職權宣告被告如供相當之擔保，
    得免為假執行。
六、本件事證已臻明確，兩造其餘主張陳述及所提之證據，經審
    酌後於本件判決結果無影響，爰不逐一論述，附此敘明。
七、據上論結，原告之訴為一部有理由，一部無理由，判決如主
    文。
中　　華　　民　　國　　111 　年　　12　　月　　8　　日
          　　橋頭簡易庭  法    官  張立亭  
以上正本係照原本作成。
如不服本判決，應於送達後20日內，向本院提出上訴狀並表明上
訴理由，如於本判決宣示後送達前提起上訴者，應於判決送達後
20日內補提上訴理由書（須附繕本）。
中　　華　　民　　國　　111 　年　　12　　月　　8 　　日
      　　　　　　　　　　書　記　官  許雅瑩